【裁判字號】    95,訴,1525
【裁判日期】    950905
【裁判案由】    殺人未遂等
【裁判全文】
臺灣板橋地方法院刑事判決              95年度訴字第1525號
公  訴  人  臺灣板橋地方法院檢察署檢察官
被      告  乙○○
指定辯護人  義務辯護人  郭盈蘭律師
上列被告因殺人未遂案件，經檢察官提起公訴（九十五年度偵字
第八六六七號），本院判決如下：
    主  文
乙○○殺人未遂，處有期徒刑陸年。
被訴傷害部分公訴不受理。
    事  實
一、乙○○於民國九十五年二月十七日十二時三十分許，在位於
    臺北縣三峽鎮○○路六二號由丙○○所經營之「喝一杯快炒
    店」內，與丙○○及甲○○一起飲酒唱歌，席間因細故與丙○○起爭執，乙○○竟徒手揮拳毆打丙○○之前額（傷害部
    分另為公訴不受理之諭知，詳后述），甲○○見狀即上前制
    止並謂男人不應動手打女人等語，詎乙○○因而心生不滿，
    竟萌生殺人之未必故意，拿取置於餐桌之高梁酒瓶乙支，先
    持該酒瓶瓶口而將瓶身部分往桌上敲碎後，一面高喊「給你
    死」等語，一面持破裂之瓶身向甲○○之頭頸部連刺四、五
    次，致甲○○受有頭皮多處裂傷併頭皮缺損、閉鎖性頭部外
    傷與頸部裂傷等傷害，並因血流不止致低血壓性休克，乙○○方為罷手，並旋為離去，嗣甲○○經丙○○報警送醫急救
    後始倖免於死。
二、案經甲○○訴由臺北縣政府警察局三峽分局報告臺灣板橋地
    方法院檢察署檢察官偵查起訴。
    理  由
一、有罪部分：
  (一)犯罪事實之認定：
    1.訊之被告乙○○對於上揭時地持酒瓶毆打告訴人甲○○使
      之成傷之事實，固為坦認不諱，惟矢口否認有何殺人之犯
      意，辯以當日因口角發生爭執，且甲○○先拿酒瓶丟擲過
      來，伊心生氣憤方持酒瓶毆打之，然不記得是否先將酒瓶
      敲破，當時業已酒醉，印象中只打兩下，沒有說「給你死
      」等語，也未有毆打丙○○之行為云云。
    2.經查：
      (1)被告乙○○於九十五年二月十七日十二時三十分許，在
        位於臺北縣三峽鎮○○路六二號由丙○○所經營之「喝
        一杯快炒店」內，與丙○○及告訴人甲○○一起飲酒唱
        歌，席間因細故而起爭執，被告並拿取置於餐桌之高梁
        酒瓶乙支攻擊告訴人甲○○數次等情，業據被告坦承無
        訛，核與告訴人甲○○及證人丙○○之證述合致。又告
        訴人甲○○因遭被告上開攻擊，而受有頭皮多處裂傷併
        頭皮缺損、閉鎖性頭部外傷與頸部裂傷等傷害，並因血
        流不止致低血壓性休克，經丙○○報警送醫急救後始倖
        免於死等情，亦據告訴人甲○○及證人丙○○供陳一致
        無誤，並有卷附財團法人恩主公醫院診斷證明書、病歷
        摘要紀錄用紙與現場相片六幀在卷可稽。
      (2)被告雖否認上開行為係基於殺人之犯意而為之，並以前
        開情詞置辦，惟：
        被告於席間與丙○○起爭執後，即徒手揮拳毆打詹麗
          鳳之前額，告訴人甲○○見狀即上前制止並謂男人不
          應動手打女人等語，詎被告竟拿取置於餐桌之高梁酒
          瓶乙支，先持該酒瓶瓶口而將瓶身部分往桌上敲碎後
          ，一面高喊「給你死」等語，一面持破裂之瓶身向告
          訴人甲○○之頭頸部連刺四、五次，直至告訴人暈倒
          在地始行罷手離去等情，業經告訴人甲○○及證人詹
          麗鳳證述一致明確。按證人丙○○雖原對被告提出傷
          害告訴，然於本院審理中表示因顧念多年情誼願意原
          諒被告，並當庭撤回對被告之傷害告訴（參審判筆錄
          第十三頁），顯見其對被告並無憎恨或必使其入罪之
          決心，所稱遭被告毆打之情形亦有財團法人恩主公醫
          院診斷證明書附卷可佐，堪認所為證述應屬實情而得
          為被告犯罪事實之證明，並足為告訴人甲○○對被告
          指訴之佐證。是以被告係因不滿告訴人制止其毆打詹
          麗鳳，而擊破酒瓶並持以剌告訴人五、六次之事實，
          足為認定。又案發當時係被告持酒瓶攻擊告訴人，告
          訴人並無先毆打被告或對之丟擲酒瓶之情形，此亦據
          告訴人甲○○及證人丙○○證陳甚明，是被告辯稱係
          因告訴人先拿酒瓶丟擲，伊心生氣憤方持酒瓶毆打云
          云，容無可採。
        又被告係先將酒瓶擊破後，再持以剌告訴人，而破裂
          之酒瓶瓶身邊緣鋒利，以之攻擊人體較之持完整酒瓶
          毆打，更足以造成強大之殺傷結果。另由告訴人之傷
          勢觀之，其遭被告持破裂酒瓶剌中後，受有頭皮多處
          裂傷併頭皮缺損、閉鎖性頭部外傷與頸部裂傷等傷害
          ，已如前述，其攻擊部位集中於告訴人頭、頸部位，
          並使告訴人血流不止致低血壓性休克，有生命危險，
          經傷口緊急縫合與大量輸血及輸液方使生命現象穩定
          ，此亦有財團法人恩主公醫院病歷摘要紀錄用紙之記
          載足憑，亦可見被告當時下手力道兇猛。而人體頭、
          頸等部位為身體重要器官，其中頭部有大腦、小腦、
          延腦等重要組織，為生命中樞所在，頸部則係頸動脈
          、頸靜脈及氣管等重要器官所在之處，以鋒利之玻璃
          破瓶刺入頭部、頸部極易因出血過多、腦部受損等傷
          害而造成致命之結果，此為一般之人所共知。被告並
          非智識及理解能力顯著低落之人，雖其於行為當時飲
          酒並有醉意，此經被告、告訴人及證人丙○○均供述
          一致無誤，然其當時尚能出言罵告訴人，並要告訴人
          不要管其與丙○○之事，且於告訴人暈倒在地後，經
          丙○○促其快走之時，其亦能自行離去，未久並能打
          電話至上開店內，足見被告當時雖有醉意，然對於外
          界事務之知覺理會及判斷作用並無較普通人之平均程
          度顯然減退之情形，復無其他積極事證可認被告當時
          確因酒醉而有不能辨識其行為違法或欠缺依其辨識而
          行為之能力，或其辨識行為違法及依其辨識而行為之
          能力顯著減低之情形，則其就此可能發生之死亡結果
          自難諉為無法預見，然竟仍決意持鋒利且具殺傷力之
          破裂酒瓶連被害人頭頸部五、六次，參酌其於剌告訴
          人之時尚高喊「給你死」等語，並於告訴人暈倒在地
          始行停手之情形，雖尚難遽認被告主觀上對於其行為
          足以致告訴人死亡係明知並有意使其發生而有殺人之
          直接故意，然已堪認其對因此可能發生之死亡結果亦
          不違反其本意，依刑法第十三條第二項之規定以故意
          論，而具殺人之未必故意。
    3.綜上所述，被告所為各項置辯，諒屬事後圖卸之詞，委無
      可採。本件綜合上述各項事證，證據已臻明確，被告如事
      實欄所載之犯行足為認定，應予依法論科。
  (二)論罪科刑之法律適用：
    1.按被告行為後，刑法及其施行法於九十四年一月四日修正
      公布，並於九十五年七月一日施行，另罰金罰鍰提高標準
      條例第二條之規定配合刑法修正同時刪除。依修正後刑法
      第二條第一項之規定：「行為後法律有變更者，適用行為
      時之法律。但行為後之法律有利於行為人者，適用最有利
      於行為人之法律。」。上開刑法、刑法施行法等相關法律
      之修正雖非個別刑罰處罰規定或構成要件之變更，然已影
      響行為人刑罰之法律效果，應屬刑法第二條第一項所定之
      法律變更（最高法院八十三年度台非字第一九九號判決意
      旨參照）。是本件自應就被告適用修正前後相關規定法律
      效果綜合比較後，依上開規定適用法律，並應依比較後之
      結果一體適用，不得就新舊法個別項目割裂適用（最高法
      院九十五年第八次刑事庭會議決議意旨參照）。茲說明如
      下：
      被告基於殺人之未必故意以破裂酒瓶剌告訴人，已開始
        著手殺人之行為，而未生被害人死亡之結果，其殺人行
        為尚屬未遂。核其所為，係犯刑法第二百七十一條第二
        項、第一項之殺人未遂罪。被告著手為殺人之行為，未
        生死亡之結果，為未遂犯，應依修正前刑法第二十六條
        之規定減輕其刑。
      而依刑法及其施行法於九十五年七月一日修正施行，及
        罰金罰鍰提高標準條例第二條之規定配合刑法修正同時
        刪除之相關規定，被告所涉刑法第二百七十一條第二項
        、第一項論罪條文之構成要件與法定刑本身並無修改。
        而未遂犯減輕其刑之規定於修正後移列為第二十五條第
        二項，其實質規範內容並無變動。是被告本件犯行所涉
        各法律適用項目，修法後之規定並無法律變更之情形，
        無庸依刑法第二條第一項之規定比較應適用之法律，故
        本件應依刑法第二百七十一條第二項、第一項之殺人未
        遂罪論處，並依同法第二十五條第二項之規定以未遂犯
        而減輕其刑。
    2.爰審酌被告並無前科紀錄，有卷附臺灣高等法院被告前案
      紀錄表足參，素行非劣，僅因細故而為本件犯行，犯罪之
      動機目的可訾，所使用擊破酒瓶持以剌殺告訴人頭頸部位
      之手段極其強烈，雖因急救得時而未致告訴人生死亡結果
      ，然已造成嚴重之傷害，其行為之危險與造成告訴人之損
      害甚鉅，並尤見被告惡性匪淺，自不宜輕縱，並其犯罪後
      之態度與迄今尚未能與告訴人達成民事和解之情形等一切
      情狀，量處如主文所示之刑，以資儆懲。
二、公訴不受理部分：
  (一)公訴意旨尚以：被告乙○○於民國上揭時地，另基於傷害之
    犯意，徒手揮拳毆打告訴人丙○○之前額，並以敲破之酒瓶
    碎片刺傷其左小腿，致告訴人丙○○因而受有頭部外傷併前
    額瘀血、左下肢擦傷之傷害等情，因認被告就此並涉犯刑法
    第二百七十七條第一項之傷害罪嫌。
  (二)按告訴乃論之罪，告訴人於第一審辯論終結前得撤回其告訴
    ，又告訴經撤回者，應諭知不受理之判決，刑事訴訟法第二
    百三十八條第一項、第三百零三條第三款分別定有明文。
  (三)查本件告訴人丙○○告訴被告乙○○傷害案件，起訴書認係
    觸犯刑法第二百七十七條第一項之罪，依同法第二百八十七
    條之規定，須告訴乃論。茲據告訴人丙○○於本院九十五年
    八月二十二日審理時當庭撤回告訴，依照首開說明，此部分
    應為諭知不受理之判決。
據上論斷，應依刑事訴訟法第二百九十九條第一項前段、第三百
零三條第三款，刑法第二百七十一條第二項、第一項、第二十五
條第二項，判決如主文。
本案經檢察官曾文鐘到庭執行職務。
中    華    民    國    95    年    9     月    5     日
                  刑事第十一庭  審判長法  官  侯  志  融
                                      法  官  張  宏  節
                                      法  官  楊  博  欽
以上正本證明與原本無異
如不服本判決應於送達後十日內向本院提出上訴狀
                                      書記官  李  慈  容
中    華    民    國    95    年    9     月    5     日
附錄本案論罪科刑法條全文：
中華民國刑法第二百七十一條
  殺人者，處死刑、無期徒刑或十年以上有期徒刑。
  前項之未遂犯罰之。
  預備犯第一項之罪者，處二年以下有期徒刑。


司法院資訊處製作；財團法人民間司法改革基金會備份。
